【裁判字號】    97,台上,89
【裁判日期】    970117
【裁判案由】    損害賠償
【裁判全文】
最高法院民事判決                九十七年度台上字第八九號
上  訴  人  甲 ○ ○
            乙○○○
上 列二 人
共      同
訴訟代理人  羅 豐 胤律師
            黃 靖 閔律師
被 上訴 人  丙 ○ ○  住台灣省南投縣國姓鄉○○村○○路
                      312號
            丁    ○  住同上
上列當事人間請求損害賠償事件，上訴人對於中華民國九十六年
九月十一日台灣高等法院台中分院第二審判決（九十六年度重上
字第二四號），提起上訴，本院判決如下：
    主  文
原判決廢棄，發回台灣高等法院台中分院。
    理  由
本件被上訴人主張：上訴人乙○○○為台中市○○○路○段三六
七號地下一樓騷客KTV 酒店（下稱騷客酒店）之負責人、上訴人
甲○○為執行董事長、第一審共同被告趙中協、陳永豐、林廷忠
、紀立聰、林土根、譚天龍、劉憲山（該七人下稱第一審共同被
告），分別為執行董事、酒廊部副總經理、服務部副總經理、服
務部副理、總務、採購人員及職員。於民國八十六年七月五日凌
晨零時三十分許，伊子戴瑞宏偕同訴外人陳俊仁、蔡承翰至上開
酒店三○三房飲酒消費，期間訴外人蔡承翰於凌晨一時三十分許
先行離去，至凌晨四時二十五分許，戴瑞宏、陳俊仁因酒醉不慎
砸毀酒店物品後，於凌晨四時三十分許，偕同公關小姐關麗琳、
徐雅惠至台中市○○街九七之一號美堡寶早餐店吃早點，周正雄
、紀立聰、林廷忠、林土根、譚天龍與綽號「無尾熊」、「阿仕
」之男子等人，即四處尋找戴瑞宏、陳俊仁行蹤，於凌晨四時四
十分許，在前開早餐店尋獲戴瑞宏等人，除上前毆打戴瑞宏、陳
俊仁外，復將戴瑞宏、陳俊仁押回酒店由譚天龍、林土根、劉憲
山、「小楊」、「阿仕」、「無尾熊」等人繼續毆打，並要求戴
瑞宏、陳俊仁賠償砸毀之物品，為戴瑞宏、陳俊仁所拒。至凌晨
五時二十分許，趙中協帶領二名不詳姓名男子，與得知消息返回
酒店之陳永豐，共同指使在場之人繼續毆打戴瑞宏、陳俊仁，直
至見戴瑞宏已被毆打昏倒在地，由陳永豐、林土根、譚天龍、紀
立聰等人將戴瑞宏抬到第RD－五六二九號小客車上，令陳俊仁駕
車離去，陳俊仁駕駛不久，即因傷重昏迷，而戴瑞宏終因顱內出
血死亡。丙○○、丁○分別為戴瑞宏之父母，因戴瑞宏之死亡，
由丙○○支出喪葬費新台幣（下同）九十九萬九千元（含骨灰塔
及牌位），丙○○、丁○並受有扶養費之損失依序為五十五萬九
千二百九十三元及五十九萬一千二百四十六元，且均因丙○○被
活活打死精神上遭重大打擊，非財產上之損害各以五百萬元計算
，合計損害依序為六百五十五萬八千二百九十三元、五百五十九
萬一千二百四十六元。以上均為第一審共同被告共同侵權行為致
伊所受之損害，渠等應負責賠償，乙○○○、甲○○為第一審共
同被告之僱用人，亦應負連帶賠償責任，爰依民法第一百八十五
條、第一百九十二條第二項、第一百九十四條、第一百八十八條
第一項前段規定為請求等情，求為命上訴人與第一審共同被告連
帶依序給付丙○○、丁○各六百五十五萬八千二百九十三元、五
百五十九萬一千二百四十六元及均自本件起訴狀繕本送達翌日起
至清償日止按年息百分之五加計遲延利息之判決（被上訴人之請
求超過上開本息部分，經第一審駁回後，未據其聲明不服，已告
確定）。
上訴人乙○○○、甲○○則以：甲○○並非騷客酒店之負責人，
其於偵查筆錄雖曾自稱為執行董事長，然僅係因其受該店負責人
乙○○○所請而幫忙招攬生意，受店內一般員工及顧客尊稱為董
事長，不得以此或他人稱其為負責人即令負僱用人之責任；縱認
甲○○亦與乙○○○同為騷客酒店之負責人，然其他第一審共同
被告於酒店營業時間結束後，擅自將戴瑞宏帶回騷客酒店毆打之
行為，屬員工個人下班後之行為，並非執行職務之行為，被上訴
人主張伊應負僱用人之連帶賠償責任，為無理由；況且本件起因
於戴瑞宏故意搗毀騷客酒店財物所致理賠糾紛，戴瑞宏既與有過
失，伊主張民法第二百十七條第一項之過失相抵等語，資為抗辯
。
原審維持第一審所為被上訴人上開本息部分勝訴之判決，駁回上
訴人之上訴，無非以：被上訴人主張伊子戴瑞宏於八十六年七月
五日凌晨，為第一審共同被告毆打致顱內出血死亡，業經檢察官
督同法醫師相驗屬實，製有相驗屍體證明書及驗斷書可稽，趙中
協、周正雄、紀立聰、林廷忠等人並分據原審刑事庭分別以九十
五年度上訴字第一九六五號、九十四年度上更(二)字第八二號、九
十一年度重上更(一)字第二三○號、九十四年度重上更(四)字第三二
號、九十五年度重上更(五)字第一○二號予以判處罪刑在案。次查
，乙○○○為騷客酒店登記之負責人，實際之經營者，為其所自
認。而甲○○於檢察官偵查中，經檢察官訊問是否為騷客酒店之
負責人時，自承為騷客酒店之執行董事長，並依檢察官之指示攜
帶事故當日騷客酒店之錄影帶到庭應訊，由此足認甲○○亦為騷
客酒店之實際負責人，且就騷客酒店店務有指揮監督之權責，其
嗣於原審審理中翻異前詞，否認為騷客酒店之負責人，並不可採
。又趙中協、陳永豐、林廷忠、紀立聰、林土根、譚天龍、劉憲
山，分別為騷客酒店之執行董事、酒廊部副總經理、服務部副總
經理、服務部副理、總務、採購人員及職員，因戴瑞宏至該騷客
酒店消費砸毀騷客酒店內物品之事，而要求戴瑞宏賠償致生毆打
事件，且其過程中，分別由陳永豐、趙中協指示其他共同被告以
毆打及強令戴瑞宏書立賠償借據、簽名及交出身分證等行為，系
爭事故爭執之事項，為騷客酒店遭毀損物品之賠償事宜，並非戴
瑞宏與騷客酒店之受僱人間有何私人之鬥毆恩怨，參與毆打行為
之人員分別為騷客酒店之經理人及受僱人員，由其行為之客觀外
形上予以觀察，足認該行為與第一審共同被告之職務行為有關。
甲○○、乙○○○均為騷客酒店之負責人，亦為第一審共同被告
之僱用人，就第一審共同被告因執行職務而不法侵害他人權利之
行為，自應依民法第一百八十八條第一項前段之規定負連帶清償
之責任。被上訴人請求上訴人負連帶賠償責任，應予准許。關於
被上訴人請求上訴人應予賠償之金額，其中：(一)、殯葬費部分，
丙○○為戴瑞宏支出殯葬費一百零五萬元，已據其提出統一發票
、委託葬儀各項明細表及布施功德單為證，除其中樂隊、樂隊車
、大鼓陣、誦經車、電子琴部分為甲○○、乙○○○爭執非屬喪
葬必要費用外，其餘各項費用均為上訴人所不爭執。上述非屬喪
葬之必要費用及部分有重複支出之情形，應予剔除，其餘九十九
萬九千元部分屬必要之費用，應由上訴人連帶賠償丙○○。(二)、
扶養費部分：丙○○、丁○雖依序請求扶養費一百八十七萬二千
元、二百十六萬元，然經計算結果，丙○○一次得請求給付之扶
養費為五十五萬九千二百九十三元；丁○一次得請求給付之扶養
費為五十九萬一千二百四十六元。(三)、精神慰撫金部分：被上訴
人主張其為戴瑞宏之父母，因戴瑞宏死亡，均各請求慰撫金七百
五十萬元等語。審酌丙○○現年為五十六歲，海軍醫務士官學校
畢業、職業為民意代表，收入每月約為六、七萬元，丁○現年五
十八歲，國小畢業，無業及收入及其等之財產狀況，因第一審共
同被告之侵權行為痛失至親，精神上所受之痛苦逾恆，上訴人之
學經歷、職業、收入狀況（甲○○為金錢豹酒店集團之總裁，並
為葳格建設股份有限公司之負責人，企業版圖並擴及中國大陸，
財力頗豐），被上訴人之子遭毆打致死，已逾十載之久，未受任
何賠償，其二人因戴瑞宏遭毆橫死，痛苦至極等情，認被上訴人
請求之精神慰撫金各以五百萬元為合理。綜上，丙○○、丁○因
本件第一審共同被告之侵權行為所得請求賠償之金額分別為六百
五十五萬八千二百九十三元、五百五十九萬一千二百四十六元。
又本件損害雖因戴瑞宏搗毀該騷客酒店之行為未賠償而起，惟第
一審共同被告之侵權行為乃出於故意，依民法第二百十七條（原
判決記載為第二百十八條）規定之意旨反面解釋，自無從主張過
失相抵以減輕其責任，上訴人主張過失相抵，核屬無據，不能准
許。從而，被上訴人依侵權行為之法律關係，請求上訴人與第一
審共同被告連帶給付丙○○六百五十五萬八千二百九十三元、給
付丁○五百五十九萬一千二百四十六元及均自起訴狀繕本送達翌
日即甲○○自八十七年十月十四日起、乙○○○自八十七年十月
十三日起均至清償日止，按年息百分之五計算之利息，為有理由
，應予准許等詞，為其判斷之基礎。
惟按損害之發生或擴大，被害人與有過失者，法院得減輕賠償金
額或免除之，民法第二百十七條第一項定有明文。此項規定之目
的在謀求加害人與被害人間之公平，倘受害人於事故之發生亦有
過失時，由加害人負全部賠償責任，未免失諸過酷，是以賦與法
院得減輕其賠償金額或免除之職權。此所謂被害人與有過失，只
須其行為為損害之共同原因，且其過失行為並有助成損害之發生
或擴大者，即屬相當，不問賠償義務人應負故意、過失或無過失
責任，均有該條項規定之適用。原審以本件損害為第一審共同被
告之故意行為，認依民法第二百十七條（原判決記載為第二百十
八條）規定反面意旨，第一審共同被告不得主張過失相抵，以減
輕其責任，上訴人主張過失相抵，亦屬無據，不能准許，而為上
訴人敗訴之判決，於法尚有未洽。上訴論旨，執以指摘原判決不
當，求予廢棄，非無理由。
據上論結，本件上訴為有理由。依民事訴訟法第四百七十七條第
一項、第四百七十八條第二項，判決如主文。
中    華    民    國  九十七  年    一    月   十七   日
                      最高法院民事第六庭
                          審判長法官  朱  建  男
                                法官  顏  南  全
                                法官  黃  義  豐
                                法官  鄭  傑  夫
                                法官  蘇  清  恭
      本件正本證明與原本無異
                                      書  記  官
中    華    民    國  九十七  年    一    月  二十九  日
                                                      Ｑ


司法院資訊處製作；財團法人民間司法改革基金會備份。
